臺灣板橋地方法院民事判決　　　　　　　 94年度訴字第384號
原　　　告　慶豐商業銀行股份有限公司
法定代理人　戊○○
訴訟代理人　丁○○
　　　　　　乙○○
　　　　　　甲○○
被　　　告　丙○○
　　　　　　己○○
上列當事人間請求撤銷贈與等事件，經本院於民國94年5 月25日
言詞辯論終結，判決如下：
    主  文
被告丙○○、己○○就如附表所示坐落臺北縣中和市○○○段六
六－一四地號之土地及其上建號七八三三號即門牌號碼臺北縣中
和市○○街189 巷13號5 樓之建物所為贈與之債權行為及所有權
移轉之物權行為應予撤銷。
被告己○○應將前項不動產以贈與為原因分別於民國九十三年九
月一日向台北縣中和地政事務所，於民國九十三年九月十四日所
為所有權移轉之登記予以塗銷。
訴訟費用由被告連帶負擔。
    事實與理由
一、本件被告均未於言詞辯論期日到場，核無民事訴訟法第386
    條各款所列情形，爰依原告聲請，由其一造辯論而為判決。
二、原告起訴主張：
  (一)緣訴外人信眾科技股份有限公司（以下簡稱「信眾公司」）
    於民國93年9 月9 日邀同被告丙○○及訴外人張錦蓮為連帶
    保證人，與原告簽具授信總額度約定書，並分別於93年9 月
    10日及93年9 月13日向原告借款新臺幣（下同）9,000,000
    元整及1,000,000 元整，雙方約定借款到期日均為94年9 月
    10日止，約定利息均按年息百分之五點八八六機動計息，及
    其逾期在六個月以內者，按上開利率之一成，逾期六個月以
    上者，其超過六個月部份，按上開利率之二成計付違約金。
    各借款還本付息方式依約定均為按月付息，屆期本金一次還
    清。惟訴外人信眾公司迅即發生財務危機，於93年10月11日
    起即陸續退票，並於93年10月29日遭票據交換所公告拒絕往
    來，目前經抵銷存款後僅繳息至93年12月10日，現尚餘本金
    7,650,758 元整迄未清償，故訴外人信眾公司、張錦蓮及被
    告丙○○應負連帶清償之責。
  (二)被告丙○○為訴外人信眾公司之負責人，明知其公司已有財
    務困難，仍向原告借款，且於93年9 月14日以將其名下如附
    表所示坐落台北縣中和市○○○段66-14 地號之土地及其上
    建號7833號、門牌號碼中和市○○街189 巷13號5 樓之建物
    等不動產（以下簡稱系爭）以夫妻贈與方式移轉所有權予其
    配偶即被告己○○，其合意逃避債務清償責任之意圖甚為明
    確，再按國稅局財產歸屬資料清單，上開不動產之贈與行為
    顯已減少債權之共同擔保，有害及原告權益。
  (三)按債務人所為之無償行為，有害及債權者，債權人得聲請法
    院撤銷之。債權人依第1 、4 項或第2 項之規定聲請法院撤
    銷時，得並聲請命受益人或轉得人回復原將。民法第244 條
    第1 、4 項定有明文。而債權人之債權，因債務人之行為，
    致有履行不能或困難之情形者，即應認為有損失債權人之權
    利；又依民法第244 條規定請求法院撤銷者，不特及於債權
    行為，即物權行為亦無例外，最高法院45年台上字第1516號
    判例、48年台上字第1750號判例參照。從而原告自得請求撤
    銷被告就上開土地及房屋所為之贈與契約及移轉所有權之物
    權行為，及請求被告己○○回復原狀塗銷上開不動產之所有
    權移轉登記。為此，請求判決如主文第一、二項所示。
三、被告均未於言詞辯論期日到場，亦未提出準備書狀作何聲明
    或陳述。
四、本院之判斷：
  (一)按債務人所為之無償行為，有害及債權者，債權人得聲請法
    院撤銷之，民法第244 條第1 項定有明文。再按民法第244
    條第1 項、第2 項所定之撤銷訴權，非先經債權人訴請撤銷
    債務人與第三人之有償或無償行為，尚不得逕行塗銷其所有
    權登記；該撤銷訴權兼有形成權及請求權之性質，故如已訴
    請撤銷債務人與相對人間所為抵押權設定行為，亦得同時聲
    請塗銷該抵押權設定登記；而債權人之債權，因債務人之行
    為，致有履行不能或困難之情形者，即應認為有損害債權人
    之權利；又依民法第244 條規定請求法院撤銷者，不特及於
    債權行為，即物權行為亦無例外，最高法院著有56年度台上
    字第347 號、45年度台上字第1516號、48年度台上字第1750
    號等判例、75年度台抗字第71號裁定可資參照。
  (二)次按，保證契約為債權人與保證人間締結之契約，於主債務
    人不履行債務時，保證人即負代為履行之責任（民法第739
    條）；又連帶保證為保證人與主債務人連帶負債務履行責任
    之保證，具有連帶債務之性質（民法第272 條第1 項），故
    債權人自得先向保證人為全部給付之請求，連帶保證人並無
    先訴抗辯權。是以，當債權人與連帶保證人成立保證契約後
    ，連帶保證人對債權人所負之責任，與主債務人並無二致。
    原告主張訴外人信眾公司於93年9 月9 日邀同被告丙○○及
    訴外人張錦蓮為連帶保證人，與原告簽具授信總額度約定書
    ，並分別於93年9 月10日及93年9 月13日向原告借款9,000,
    000 元整及1,000,000 元整，雙方約定借款到期日均為94年
    9 月10日止，約定利息均按年息百分之五點八八六機動計息
    ，及其逾期在六個月以內者，按上開利率之一成，逾期六個
    月以上者，其超過六個月部份，按上開利率之二成計付違約
    金。各借款還本付息方式依約定均為按月付息，屆期本金一
    次還清。惟訴外人信眾公司迅即發生財務危機，於93年10月
    11 日 起即陸續退票，並於93年10月29日遭票據交換所公告
    拒絕往來，目前經抵銷存款後僅繳息至93年12月10日，現尚
    餘本金7,650,758 元整迄未清償之事實，業據提出業據提出
    借據、約定書1 件、客戶往來科目狀況查詢1 紙、撥款申請
    書影本2 紙、第一類票據信用資料查覆單影本1 紙、本院94
    年度促字第3844號支付命令影本1 件為證（本院卷第6 至10
    、47至52頁），被告經合法通知而未到庭，亦未提出書狀作
    何聲明或陳述，自堪信原告之主張為真正。被告丙○○依上
    開約定書之約定，自應就訴外人信眾公司前揭借款及其利息
    、違約金等負連帶清償之責。
  (三)再者，系爭如附表所示之土地、建物移轉登記之原因為「夫
    妻贈與」，有土地、建物登記簿謄本各1件附卷可稽（本院
    卷第13、14頁），復本院依職權調閱該不動產申請登記文件
    核實無誤，有台北縣中和地政事務所94年3 月14日北縣中地
    資字第0940003043號函暨檢附登記申請資料影本附卷可資參
    佐（本院卷第55至68頁）。而依據民法第406 條規定：「贈
    與，因當事人一方以自己之財產，為無償給與於他方之意思
    表示，經他方允受而生效力」，贈與契約係為無償，其理至
    明。原告另主張如附表所示不動產，經鑑價之結果，約有3,
    715,000 之價值，業據提出震達不動產鑑定股份公司估價報
    告書1 件（外放證物）附卷足憑，而被告丙○○之積極財產
    雖計有其擔任訴外人信眾公司代表人之薪資、對該公司之投
    資、銀行存款之利息所得，但無不動產等情，業經本院依職
    權查明屬實，有稅務電子閘門財產所得調件明細表2 紙、財
    政部臺灣省北區國稅局中和稽徵所94年3 月15日北區國稅局
    中和二字第0941006920號函暨92年度綜合所得稅結算申報書
    、核定通知書等影本在卷足考（本院卷第29、30、70至74頁
    ），信眾公司既已經營不善，可否給付薪資予被告丙○○，
    誠有疑問。準此以觀，被告丙○○、己○○間就系爭不動產
    所為贈與及移轉所有權之行為，顯已造成對原告之債務履行
    不能或履行困難而損及原告之債權。原告主張被告間之贈與
    害及其債權，堪信為真正。
  (四)綜上所述，原告既為被告丙○○之債權人，被告丙○○、己
    ○○間就系爭土地、建物所為夫妻贈與之債權行為及移轉所
    有權之物權行為，有害及原告之債權，而原告主張其於93年
    11月17日清查被告丙○○之財產，始知上情等語，業據提出
    臺北縣中和地政事所網路申領異動索引資料影本4 紙、民事
    假處分聲請狀影本1 件（本院卷第15至18、93、94頁），是
    以原告於93年11月17日經由網路申領異動索引之時起，迄原
    告於94年3 月1 日提起本件訴訟時，尚未逾一年之除斥期間
    ，其據以行使撤銷權即無不合。從而，原告自得依民法第24
    4 條第1 項之規定，請求法院撤銷之，並請求被告己○○塗
    銷系爭土地之所有權移轉登記。是以，原告之訴，於法有據
    ，應予准許。從而，判決如主文第1 項、第2 項所示。
五、訴訟費用負擔之依據：民事訴訟法第85條第2 項。
中　　華　　民　　國　　94　　年　　6 　　月　　10　　日
                  民事第二庭    法　官　徐福晉
以上正本係照原本作成
如對本判決上訴，須於判決送達後20日內向本院提出上訴狀
中　　華　　民　　國　　94　　年　　6 　　月　　10　　日
                                書記官　林文賢
